【裁判字號】    99,訴,54
【裁判日期】    990506
【裁判案由】    偽造文書等
【裁判全文】
臺灣高雄地方法院刑事判決                99年度訴字第54號
公  訴  人  臺灣高雄地方法院檢察署檢察官
被      告  己○○
上列被告因偽造文書等案件，經檢察官提起公訴（98年度偵字第
26597 號），本院判決如下：
    主  文
己○○犯侵占罪，累犯，處有期徒刑肆月，如易科罰金，以新臺
幣壹仟元折算壹日；又犯電信法第五十六條第一項之盜用電信設
備通信罪，累犯，處有期徒刑肆月，如易科罰金，以新臺幣壹仟
元折算壹日。應執行有期徒刑陸月，如易科罰金，以新臺幣壹仟
元折算壹日。
    事  實
一、己○○前因施用毒品案件，經本院以93年度訴字第2334 號
    判處有期徒刑10月確定，並於民國95年6 月25日執行完畢。
    詎其仍不知悔改，於97年10月14日某時許，得知不識字之鄰
    居老婦乙○○○家中電話已被停話，欲辦理行動電話與子女
    聯絡，乃向不識字之鄰居老婦乙○○○稱可為乙○○○代辦
    行動電話，而取得乙○○○之國民身分證及健保卡，隨即透
    過不知情之電信服務員林秋勇申辦臺灣大哥大股份有限公司
    （下稱臺灣大哥大）行動電話門號0000000000號及戊○○○
    股份有限公司（下稱戊○○○）行動電話門號0000000000號
    ，經林秋勇將應由乙○○○取得所有權之上開門號SIM 卡2
    張以及專案手機共2 支交給己○○，欲託由己○○轉交乙○○○。詎己○○因本身無法申辦電話使用，欲將上開行動電
    話門號SIM 卡2 張及手機2 支留供己用，竟意圖為自己不法
    所有，易持有為所有，而將持有中之前開門號SIM 卡2 張及
    手機2 支均予以侵占入己。己○○於侵占上開手機2 支及行
    動電話門號SIM 卡2 張後，復意圖為自己不法利益，於如附
    表所示之期間內，接續多次以無線通話及收發簡訊之方式，
    盜用前開行動電話門號SIM 卡2 張，並搭配手機2 支對外通
    信，使臺灣大哥大及戊○○○誤以為係乙○○○或經其許可
    之人使用行動電話門號而提供通信服務，己○○因而獲取免
    支付如附表所示通信費用之利益。嗣林秋勇經由通訊行得知
    上開門號疑似冒用，經電話查詢後始知有異，乃告知乙○○○之女兒殷佩鈴前往台哥大公司門市部辦理停話，始循線查
    悉上情。
二、案經臺灣大哥大及戊○○○分別訴由內政部警政署電信警察
    隊第三中隊轉由國家通訊傳播委員會函送臺灣高雄地方法院
    檢察署檢察官偵查起訴。
    理  由
壹、證據能力之認定。
    按被告以外之人於審判外之言詞或書面陳述，除法律有規定
    者外，不得作為證據；又被告以外之人於審判外之陳述，雖
    不符刑事訴訟法第159 條之1 至第159 條之4 之規定，而經
    當事人於審判程序同意作為證據，法院審酌該言詞陳述或書
    面陳述作成時之情況，認為適當者，亦得為證據；當事人、
    代理人或辯護人於法院調查證據時，知有第159 條第1 項不
    得為證據之情形，而未於言詞辯論終結前聲明異議者，視為
    有前項之同意。刑事訴訟法第159 條第1 項、第159 條之5
    定有明文。經查，本判決所引用之各項證據資料，其屬於被
    告以外之人於審判外之陳述者，均據本院於調查證據程序逐
    一提示並告以要旨，檢察官、被告均知該等證據為被告以外
    之人之審判外陳述，已表示同意作為證據及未於言詞辯論終
    結前聲明異議（見院一卷第28頁、院二卷第61頁反面），本
    院審酌上開證據作成時之情況，亦無不當取供等情形，認為
    以之作為本案之證據亦屬適當，依刑事訴訟法第159 條之5
    規定，應有證據能力。
貳、實體部分：
一、上揭事實，業據被告己○○於本院審理時坦承不諱（見院二
    卷第61頁反面），核與證人即被害人乙○○○於本院審理時
    之證述情節大致相符（見院二卷第28至31頁），並經證人林
    秋勇、告訴代理人甲○○（即戊○○○職員）、丁○○（即
    臺灣大哥大職員）於警詢中證述明確（見警卷第1 至4 頁、
    第12、13、15、16頁）、復有戊○○○行動電話/ 第三代行
    動電話服務申請書、行動電話可攜服務申請書、手機及SIM
    卡領取切結書各1 份（見警卷第8 、27、28頁）、手機及SI
    M 卡領取切結書、臺灣大哥大行動通信網路業務服務申請書
    各1 份（見警卷第9 、23、24頁）、乙○○○身分證及健保
    卡正、反面影本（見警卷第11頁）、乙○○○損失明細表、
    戊○○○97年12月電信費帳單各1 份（見警卷第32、33頁）
    、臺灣大哥大雙向通聯資料查詢在卷可稽（見警卷第34至41
    頁），是被告有事實欄所載侵占、盜用他人電信設備通信犯
    行洵堪認定，應依法論科。
二、按電信法第56條第1 項之罪，以意圖為自己或第三人不法之
    利益，使用有線、無線或其他電磁方式，盜接或盜用他人電
    信設備通信者為要件。本罪之處罰詐得免繳電信通信費用之
    不法利益規定，乃刑法詐欺得利罪之特別法，依特別法優於
    普通法之原則，自毋庸再論以刑法詐欺得利罪。且按本罪構
    成要件所稱以有線、無線或其他電磁方式，盜接或盜用他人
    電信設備通信者，並不限於以盜拷他人行動電話之序號、內
    碼等資料於自己之手機內，為盜用之唯一方式，其他諸如：
    利用他人住宅內之有線電話，盜打他人電話為通信行為；或
    在住宅外之電話接線箱內，盜接他人之有線電話線路，以自
    己之電話機盜打他人電話為通信行為；或意圖為自己不法之
    所有，竊取他人之行動電話手機，進而為盜打通信之行為；
    或僅以使用竊盜之意思，擅取他人之行動電話手機為盜打通
    信之行為等，不一而足，皆成立本罪（最高法院88年度台非
    字第43號判決意旨參照）。是核被告所為，係犯刑法第335
    條第1 項之侵占罪及電信法第56條第1 項之盜用電信設備通
    信罪。又被告於侵占被害人乙○○○所有門號SIM 卡2 張後
    ，反覆以無線通話及收發簡訊之方式，盜用前開SIM 卡2 張
    對外通信，係利用同一犯罪機會，基於單一犯意所為接續多
    次行為，侵害一個法益，應為接續犯，屬單純一罪。被告所
    犯上開2 罪，犯意各別，行為互殊，應分論併罰。查被告前
    因施用毒品案件，經本院以93年度訴字第2334號判處有期徒
    刑10月確定，並於95年6 月25日執行完畢，有臺灣高等法院
    被告前案紀錄表1 份附卷可稽，其受有期徒刑之執行完畢，
    5 年以內再犯有期徒刑以上之上開2 罪，均為累犯，均依法
    加重其刑。又檢察官原起訴認被告係犯行使偽造私文書、詐
    欺取財及得利罪嫌，然證人乙○○○於本院審理時證稱：我
    有將身分證或健保卡交給被告，因為被告說要辦手機，我女
    兒的電話被我女婿弄壞了，沒辦法打，所以要辦手機和我兒
    子聯絡，我有蓋手印，是蓋在辦手機的文件上面，她有說這
    是要辦手機用的，被告拿我的身分證和健保卡之前，有告知
    要辦手機等語明確（見院二卷第29、30頁），是公訴檢察官
    依上開調查之新事證，且酌以刑法上侵占與詐欺，俱以不法
    手段占有領得財物，其客觀構成要件之主要事實雷同，二罪
    復同以為自己或第三人不法之而有意圖為主觀要件，同以他
    人之財物為客體，同為侵害財產法益之犯罪，犯罪構成要件
    亦具共通性（即共同概念），應認為具有同一性（見最高法
    院97年度台非字第375 號判決意旨參照），另電信法第56條
    第1 項為詐欺得利之特別規定，而於本院99年4 月22日當庭
    修正部分犯罪事實及變更起訴法條為刑法第335 條第1 項之
    侵占罪及電信法第56條第1 項之盜用電信設備通信罪（見院
    二卷第61頁）。經本院向被告告知上開罪名，被告對於公訴
    人上開犯罪事實更正及罪名，均表示沒有意見，且為認罪之
    意思表示（見院二卷第61頁反面），故本院以檢察官上開變
    更後之事實及罪名，為本院審理之範圍，併此敘明。爰審酌
    被告前有違反毒品危害防制條例、詐欺等前科，有臺灣高等
    法院被告前案紀錄表1 份附卷可稽，素行非佳，其因一己貪
    念，侵占被害人乙○○○之行動電話門號SIM 卡2 張及手機
    2 支，再以無線方式盜用乙○○○所申請之上開行動電話門
    號，藉次獲取免繳電信通信費之不法利益，行為實不足取。
    另衡以被告所侵占之物（即行動電話門號SIM 卡2 張及手機
    2 支）之價值，其盜用電話所獲不法利益合計達新臺幣26,5
    73元，犯罪後於本院審理時承認犯罪，已有知錯之意及其犯
    罪之動機、目的、智識程度、生活狀況等一切情狀，分別量
    處如主文所示之刑，並定其應執行之刑及均諭知如主文所示
    之易科罰金折算標準，以資懲儆。
三、末按電信法第60條規定：「犯第56條至第58條之罪者，其電
    信器材，不問屬於犯人與否，沒收之」。此為絕對義務沒收
    主義之規定，即凡觸犯電信法第56條至第58條之罪者，其電
    信器材，除證明已滅失者外，「不問屬於犯人與否」，有無
    查扣，固均應予以沒收之。然實務見解認為：利用他人住宅
    內之有線電話，盜打他人電話為通信行為；或竊取他人之行
    動電話手機，進而為盜打通信之行為；或僅以使用竊盜之意
    思，擅取他人之行動電話手機為盜打通信之行為等，皆成立
    電信法第56條第1 項之罪（最高法院88年第1 次刑事庭會議
    決議參照）。是電信法第60條雖未有如洗錢防制法第12條第
    1 項「犯第9 條之罪者，其因犯罪所得財物或財產上利益，
    除應發還被害人或第三人者外，不問屬於犯人與否，沒收之
    」之規定，依上說明，該條之適用，自應排除犯罪行為人取
    得原屬被害人所有而用以犯罪之電信器材，始合乎法意，並
    兼及公益與私益間之均衡維護（最高法院96年台非字第73號
    判決意旨參照）。是本件被告持以盜用之行動電話SIM 卡2
    張及手機2 支，既均屬被害人乙○○○所有，故本院不為沒
    收之諭知，附此敘明。
據上論斷，應依刑事訴訟法第299 條第1 項前段，電信法第56條
第1 項，刑法第335 條第1 項、第47條第1 項、第41條第1 項前
段、第51條第5 款，刑法施行法第1 條之1 ，判決如主文。
本案經檢察官丙○○到庭執行職務。
中    華    民    國    99    年    5     月     6    日
                  刑事第五庭審判長法  官  廖建瑜
                                  法  官  陳盈吉
                                  法  官  林永村
以上正本係照原本作成。
如不服本判決應於收受本判決後10日內向本院提出上訴書狀，並
應敘述具體理由，如未敘述上訴理由者，應於上訴期間屆滿後20
日內補提理由書狀於本院（均須按他造當事人之人數附繕本）「
切勿逕送上級法院」。
中    華    民    國    99    年    5     月     6    日
                              書記官  王珮樺
附表：
┌──┬──────┬───────┬─────┐
│編號│時間（民國）│金額（新臺幣）│電信公司  │
├──┼──────┼───────┼─────┤
│ 1  │97年10月14日│17,292元      │臺灣大哥大│
│    │起至97年10月│              │          │
│    │29日止      │              │          │
├──┼──────┼───────┼─────┤
│ 2  │97年10月14日│8,455元       │戊○○○  │
│    │起至97年11月│              │          │
│    │26日止      │              │          │
├──┼──────┼───────┼─────┤
│ 3  │97年11月27日│826元         │戊○○○  │
│    │起至97年12月│              │          │
│    │17日止      │              │          │
├──┴──────┴───────┴─────┤
│臺灣大哥大計17,292元，戊○○○公司共計9,281 元│
│，合計26,573元。                              │
└───────────────────────┘
附錄本判決論罪科刑法條：
中華民國刑法第335條
（普通侵占罪）
意圖為自己或第三人不法之所有，而侵占自己持有他人之物者，
處5 年以下有期徒刑、拘役或科或併科1 千元以下罰金。
前項之未遂犯罰之。
電信法第56條
意圖為自己或第三人不法之利益，以有線、無線或其他電磁方式
，盜接或盜用他人電信設備通信者，處5 年以下有期徒刑，得併
科新台幣150 萬元以下罰金。
意圖供自己或第三人盜接或盜用他人電信設備通信，而製造、變
造或輸入電信器材者，處1 年以上7 年以下有期徒刑，得併科新
台幣3 百萬元以下罰金。意圖供第三人盜接或盜用他人電信設備
通信，而販賣、轉讓、出租或出借電信器材者，亦同。
意圖供自己或第三人犯罪之用而持有前項之電信器材者，處3 年
以下有期徒刑，得併科新台幣50萬元以下罰金。
第1 項及第2 項之未遂犯罰之。

司法院資訊處製作；財團法人民間司法改革基金會備份。
